【裁判字號】    97,訴,814
【裁判日期】    981112
【裁判案由】    損害賠償
【裁判全文】
臺灣桃園地方法院民事判決               97年度訴字第814號
原      告  丁○○
訴訟代理人  陳欣佑    律師
被      告  丙○○
訴訟代理人  林  凱    律師
複  代理人  楊一帆    律師
上列當事人間請求損害賠償事件，於民國98年10月21日辯論終結
，本院判決如下：
    主  文
被告應給付原告新台幣伍拾肆萬玖仟捌佰柒拾陸元及自民國九十
七年三月十二日起至清償日止，按年息百分之五計算之利息。
原告其餘之訴駁回。
訴訟費用由被告負擔百分之三十一，餘由原告負擔。
本判決第一項於原告以新台幣壹拾玖萬元為被告供擔保後，得假
執行；但被告如以伍拾肆萬玖仟捌佰柒拾陸元為原告供擔保後，
得免為假執行。
原告其餘假執行之聲請駁回。
    事實及理由
壹、程序方面：
    按訴狀送達後，原告不得將原訴變更或追加他訴，但擴張或
    減縮應受判決事項之聲明者，不在此限，民事訴訟法第255
    條第1項第3款分別規定甚明。查本件原告起訴時，原第一項
    聲明依民事訴訟法第244條第4項規定僅表明全部請求之最低
    金額，即請求被告應給付原告至少480,000 元，及自起訴狀
    繕本送達翌日起至清償日止，按週年利率百分之5 計算之利
    息。嗣原告於民國97年3 月19日具狀補充聲明為被告應給付
    原告1,974,039 元，及自起訴狀繕本送達翌日起至清償日止
    ，按週年利率百分之5 計算之利息。復原告於98年2 月4 日
    具狀減縮上開聲明為被告應給付原告1,796,878 元，及自起
    訴狀繕本送達翌日起至清償日止，按週年利率百分之5 計算
    之利息。核其所為訴之聲明變更僅係減縮及擴張應受判決事
    項之聲明，與前開規定相符，應予准許，合先敘明。
貳、實體方面：
一、原告起訴主張：
(一)、兩造為夫妻，兩造前於民國96年6 月21日晚間8 時30分許在
    桃園縣桃園市○○○路○段32號8 樓之3 住處發生爭執，爭
    執原因係因被告前以簡訊命原告搬離兩造住所，而經原告電
    告原告母親、訴外人吳清文及鄔育華，渠等均勸原告留下懇
    談，惟被告返家見原告未搬離，遂將原告用品往窗外傾倒，
    經勸阻無效，反遭推擠致原告撞到飲水機而跌落地面，原告
    不願爭執欲返客房，被告以手擋在門邊，並衝撞進客房搶奪
    物品後再往外丟，原告趁機要關門，而被告手持一白色物品
    往原告頭部砸下來，經原告以手臂保護、遮蔽頭部，致左手
    臂深部切割併神經肌腱血管斷裂等傷口（深度11公分，縫13
    針，肌腱4 條、神經1 條及血管1 條斷裂，下稱系爭事故之
    系爭傷害），被告甚欲以菜刀砍殺原告，原告失血無力而哀
    求協助，遭被告拒絕並叫原告去死，僅得由原告先以衛生紙
    按壓止血，自行以手機撥打119 ，復電告母親遭砍殺之情，
    經救護車緊送醫至敏盛綜合醫院（下稱敏盛醫院）急救，住
    院4 天、復健半年後，仍無法完全治癒而受有永久性傷害，
    詎料被告不思悔改，復於刑事告訴法定期間經過後，提起離
    婚之訴、聲請假扣押原告之存款。是以，被告故意加損害於
    原告，應賠償原告下述損害：
(1)、醫療費用新台幣（下同）14,638元：敏盛醫院醫療費用為9,
    748 元、賢明中醫診所醫療費用4,890 元，總計金額應為
    14,638元（計算式：9,748 元＋4,890 元＝14,638元）。
(2)、原告之薪資損害：原告自96年2 月1 日起迄同年5 月2 日任
    職於科堡國際開發有限公司（下稱科堡公司），試用期滿3
    個月，因工作時間長，被告不願原告續任，原告遂另覓工作
    ，於96年5 月17日起迄同年6 月21日受傷時，任職於牧昌貿
    易有限公司（下稱牧昌公司），月薪8 萬元，此為被告所明
    知，以原告提呈財政部臺灣省北區國稅局96年度各類所得清
    單，可知原告於牧昌公司任職計36日，共領取96,040元，亦
    足證原告受傷前每月薪資8 萬元，是以，原告於系爭事故前
    有正當工作，每月領有8 萬元薪資，然原告傷後復健期間長
    達半年（96年6 月至12月）無法如常工作，生活無以為繼，
    全賴雙親接濟，原告應受有薪資損害為至少為480,000 元，
    爰請求依據每月薪資最低金額35,000元計算，被告應賠償21
    0,000 元。
(3)、原告因勞動能力減少所生之損害為1,072,240 元：依國立臺
    灣大學醫學院附設醫院（下稱台大醫院）辦理司法機關委託
    鑑定案件意見表，綜合評估原告因系爭事故之勞動能力減損
    約為百分之12，且勞動基準法第54條第1 項第1 款規定之退
    休年齡為65歲，而系爭事故發生時原告為28歲，至退休年齡
    尚有37年，又系爭事故發生前，原告每月薪資最低金額尚有
    35,000元，從而，原告勞動能力損害金額計算式為35,000元
    ×12個月×21.00000000 （37年之霍夫曼係數）×12％＝1,
    072,240 元（元以下四捨五入）。
(4)、精神損害賠償50萬元：原告受有良好教育，現於元智大學進
    修課程，89年畢業於復興工商專科學校，在校期間成績優異
    ，更獲得專題研究暨專題製作獎項，自89年起至96年間，原
    告任職於陸軍，官拜預備軍官陸軍政戰上尉，復於96年1 月
    初退伍後，旋於科堡公司擔任電信研發人員，工作能力優良
    ，薪資所得每能獲得35,000元至40,000元間，惟遭被告砍傷
    後，負重能力驟減迄今無法復原，僅得勝任行政庶務之行政
    助理工作，月薪至多2 萬多元至3 萬元，內心更對被告驚恐
    不已，是原告請求被告應賠償精神上損害50萬元。
(5)、綜上所述，原告請求項目為醫療費用14,638元、薪資損失21
    0,000 元、精神損害賠償500,000 元與勞動能力損失1,072,
    240 元，合計1,796,878 元。為此，爰依民法第184 條第1
    項、第193 條第1 項、第195 條第1 項之規定提起本件訴訟
    ，並聲明：被告應給付原告1,796,878 元，及自起訴狀繕本
    送達翌日起至清償日止，按週年利率百分之5 計算之利息。
    原告願供擔保請准宣告假執行。
(二)、對被告抗辯所為陳述：被告於本院97年度家調字第181 號調
    解事件中已自認傷害原告；97年度婚字第185 號離婚事件由
    被告提供之錄音，經本院家事法庭於97年5 月8 日言詞辯論
    期日當庭勘驗，勘驗結果採用原告提出譯文，被告訴訟代理
    人表示無意見，被告亦自認傷害事實，原告無庸再為舉證，
    而吳清文、鄔育華並於上開離婚事件言詞辯論期日證述係被
    告造成原告傷勢，惟被告竟於本訴否認傷害事實。至甲○○
    、乙○○均為被告之友人，有偏頗之虞，其中甲○○亦為上
    開離婚事件證人，業經原告提起告訴，臺灣桃園地方法院檢
    察署以97年度他字第3349號偽證案件偵查中；乙○○與原告
    僅有一面之緣，原告不可能告知受傷之隱私，應為被告片面
    對渠敘述事發過程，從而，甲○○、乙○○僅能證述傳聞證
    據，更有偽證之嫌。又被告確有殺傷原告之行為，並基於故
    意或未必故意造成原告傷勢，原告敏盛醫院病歷中之急診護
    理紀錄單、桃園縣政府消防局救護紀錄均有記錄：被人以玻
    璃割傷等語，而病歷中報告單、照片，可見傷口巨大，顯非
    自己所為，被告乃有正常辨識能力之人，明知易碎物砸人將
    造成他人損害仍為之，足認被告之行為係出於故意或未必故
    意，被告主張原告搶奪破裂杯子而自行致傷，實為脫責之詞
    ，原告根本未及搶下破裂杯子，若得採取防禦措施，何以原
    告受此嚴重傷勢，依被告邏輯，原告應該任由被告傷害不得
    為任何防護動作，遑論抵抗，被告就不會如此嚴重傷害原告
    ，此種思維與家庭暴力慣犯、刑事暴力慣犯思考邏輯相似，
    更足證被告基於故意傷害原告。另原告手機之通聯紀錄所示
    ，於系爭事故發生時仍須自行撥打119 求援，被告於97年7
    月8 日所提出民事答辯（二）狀被證1 第4 頁亦自認撿起破
    杯丟原告，經原告告知流血不止，被告感覺原告在騙她，根
    本不相信等語，顯見被告確有殺傷原告、拒不送醫之行為，
    縱被告事後簽署麻醉同意書等項文件，並不影響被告故意或
    過失侵權行為之成立，況被告不僅動手傷害原告，並拒將流
    血不止、受傷嚴重之原告送醫，使原告流血過多致傷亡，明
    顯違背夫妻間保護義務。此外，原告否認被證7 、被證8 、
    被證11錄音與譯文形式與實質真實性，縱認被證7 、被證8
    錄音內容與譯文為真，顯見被告承認渠因過失致原告受傷，
    無由免除民事損害賠償責任，而被證11則與待證事實「原告
    傷勢是否由被告造成？」乙節毫無任何關聯性。再被告本欲
    擴大原告損害、欲造成原告嚴重傷勢，不得主張過失相抵。
二、被告則以：
    被告前於96年12月28日本院訴請准與原告離婚等，經本院97
    年度家婚字第185 號離婚案件審理中，詎原告為迫使被告於
    離婚事件妥協，竟捏造事實提起本訴。系爭事故乃兩造爭執
    中，原告為搶奪被告手中破杯子，自行不慎致被破玻璃割傷
    ，於上開離婚事件中本院家事法庭當庭勘驗之錄音譯文中（
    原證18第3 頁），原告已承認搶奪破杯自行致傷等情，亦曾
    向訴外人即賢明中醫診所中醫師林宜樺及推拿師楊維保、甲
    ○○、乙○○表示系爭傷勢係自己造成，至吳清文乃原告十
    多年好友，曾於兩造離婚訴訟中證述不知原告外遇云云，嗣
    經被告與之私下對談、錄音得知，渠於兩造離婚起訴前即知
    原告外遇，仍昧於事實，其憑信性尚有疑問，難以採信，是
    原告稱系爭傷勢確係被告所致，實為捏造、無據，有具狀謂
    由頭上往下砸，復於其他書狀稱以利器劃傷或遭被告砍傷，
    原告對事實敘述前後不一，隱瞞事實。況若被告拿白色物品
    砸向原告等情為真，原告於上開錄音中聽聞被告說自己不是
    故意，理應回應被告係有意砍傷，無由承認搶奪玻璃杯、阻
    止被告之行為，當時對話語氣尚稱平和，非有原告稱對被告
    驚恐不已之態度；而兩造於被證7 之談話錄音譯文，可知原
    告尚隱瞞事故發生前以飲水機砸向被告之暴力舉動。另系爭
    事故發生之初雖認原告僅誇大其詞，惟被告發見原告流血後
    即幫忙包紮，並協同赴醫，原告至敏盛醫院急診時領用管制
    用藥申請書、96年6 月22日開刀同意書、麻醉同意書及住院
    申請書等文書，均經被告簽名，掛號、領藥等亦由被告代之
    ，復陪同原告接受復健治療，足證原告稱被告有意殺害原告
    ，違背夫妻間保護義務云云，均係不實。又被告並未於兩造
    離婚調解程序中當庭或於自己所提供之錄音譯文中自認傷害
    原告之事實，實為原告竄改被告於離婚調解程序中當庭錄音
    譯文，被告所提出之真正譯文，反可證原告搶奪杯子致被玻
    璃割傷等情為真。縱認被告違反注意義務，原告搶奪該玻璃
    杯之行為亦與有過失，其過失程度更甚於被告。此外，原告
    於6 月21日受傷前已自科堡公司離職，亦未做滿試用期，其
    能力無法勝任該項工作至明，自不得以該項工作之薪資作為
    薪資損害及勞動能力損失計算之標準，而原告是否因系爭傷
    勢而無法覓得與先前同性質之工作，其因果關係應由原告負
    舉證責任，原告僅空口表明而無任何證據佐證，顯無理由。
    再原告已請領保險金後，復向被告請求損害賠償，有受雙重
    填補、不當得利之情事，損害賠償請求權既已移轉與保險公
    司，無由再向被告請求等語資為抗辯。並聲明：原告之訴及
    假執行之聲請均駁回；如受不利判決，願供擔保請准宣告免
    為假執行。
三、不爭執事項：
(一)、兩造為夫妻，前於96年6 月21日在渠等住所（即桃園縣桃園
    市○○○路○段32號8 樓之3 ）發生爭執，當時無第三人在
    場，嗣於是日晚間8 時28分經原告撥打電話119 求援，由桃
    園縣政府消防局出動救護車將原告送至敏盛醫院就醫，並記
    載桃園縣政府消防局救護紀錄表略以：病人：原告、病患主
    訴說明：表示被人用玻璃打傷，抵達時由家屬陪同步出，肢
    體疼痛等語；復經被告於上開紀錄表關係人簽名欄簽名。又
    敏盛醫院於原告之急診病歷記載略以：到院時間：96年6 月
    21日晚間8 時49分、檢傷記錄：被玻璃割傷等語；而敏盛醫
    院急診護理記錄單亦記載：原告被人以玻璃割傷等語。另敏
    盛醫院97年6 月2 日敏醫字第0970001794號函檢附法院來函
    回覆意見表略以：傷口為銳利物割傷之平整傷口，何人所為
    並不清楚。
(二)、原告經敏盛醫院於96年6 月27日開立診斷證明書記載略以：
    診斷：左手臂深部切割傷併神經肌腱血管斷裂（傷口11公分
    ，縫13針，肌腱4 條、神經1 條、血管1 條斷裂）；醫師囑
    言：病患於96年6 月21日急診住院，同年月22日接受修補手
    術，同年月24日出院，共計住院4 天，宜修養1 個月及門診
    追蹤，於同年月26日前來門診等語。嗣後原告並分別於96年
    7 月19日、同年7 月26日、同年8 月2 日、同年8 月23日、
    同年8 月30日、同年11月19日、97年8 月21日至敏盛醫院接
    受復健治療。而上開原告急診、手術及住院期間，均有被告
    在場陪同，並經渠簽名於原告之敏盛醫院麻醉前評估記錄、
    麻醉鎮靜術後訪視紀錄單、全身麻醉診療計畫書、住院同意
    書、手術同意書及病房差額自費同意書等文件。
(三)、被告前於96年12月28日以原告發生婚外通姦行為為由，提起
    離婚等訴，先經本院家事法庭97年度家調字第181 號調解不
    成立後，復經本院家事法庭以97年度家婚字第185 號離婚事
    件判決准許兩造離婚。又被告就上開損害賠償請求為保全強
    制執行，向本院聲請以96年度裁全字8825號民事裁定准予假
    扣押原告之財產，而原告不服提起抗告，經台灣高等法院97
    年度978 號民事裁定原裁定廢棄，並駁回被告於原法院之聲
    請。
(四)、被告前於96年8 月22日、同年10月2 日以錄音設備錄下兩造
    對話，並經本院家事法庭於上開離婚事件97年5 月8 日言詞
    辯論期日當庭勘驗被告之錄音光碟，其中96年10月2 日錄音
    譯文關於系爭事故之談話內容為：「被告：你不要一直說你
    手受傷的事情。原告：我看到還是很不爽啦，因為每個人看
    到都要問一次，很討厭，所以都帶著護腕，萬一找工作時人
    家問，又要回答一次。被告：對不是因為你自己犯錯，其實
    它受傷又不是我造成的。原告：是你的手讓他受傷的。被告
    ：對呀，不過是不小心的呀，你不要來搶就沒事了。原告：
    瘋了呀，要任你砸就對了，我要阻止你呀。」
(五)、台灣大學醫學院附設醫院98年1 月5 日校附醫秘字第097000
    2218號函檢送原告之鑑定案件意見表略以：經評估推論本案
    已大致穩定，預期原告繼續復健仍只能部分回復受傷前生理
    機能。原告抓握力量減損減損比例約為百分之36，相當於上
    肢機能損失為百分之20，以整體機能損失而言也是約相當於
    百分之12。經調整原告原工作類型、與所屬職業類別等因素
    、以及達殘廢失能的年齡因素後，綜合評估個案之勞動能力
    減損約為百分之12。
(六)、原告因系爭事故發生前至敏盛醫院就診費用為新台幣（下同
    ）9,748 元、賢明中醫診所醫療費用為4,890 元，總計醫療
    費用為14,638元。另原告已領得台灣人壽保險股份有限公司
    住院醫療健康保險金、意外傷害及醫療保險金新台幣（下同
    ）38,368元；新光人壽保險股份有限公司意外傷害住院保險
    金、急診保險金、意外門診保險金暨住院手術保險金59,539
    元，總計97,907元。
(七)、本院依職權向牧昌公司以及科堡公司、鑫聯網國際股份有限
    公司（下稱鑫聯網公司）查詢本件原告是否曾為各該公司之
    員工，其工作起迄期間以及薪資為何？因牧昌公司業已解散
    ，無法函覆。科堡公司（現已更名為鈺洵有限公司）以98年
    9 月7 日文號鈺洵字第980907號函覆以：原告於96年2 月1
    日經聘為該公司工程技術人員，底薪31,700元、伙食費1,80
    0 元、全勤獎金1,500 元，並於96年4 月30日離職。鑫聯網
    公司以98年9 月8 日鑫字第0190號函覆本院以：原告自97年
    2 月12日起到職，目前仍在職，自97年2 月2 起至98年6 月
    止，每月薪資為25,000元，98年7 月起每月薪資為26,000
    元。
四、本院判斷：本件原告主張因被告肇生之系爭事故，致其受有
    系爭傷害，爰依據侵權行為之法律關係請求被告損害賠償等
    語，然此為被告堅決否認，並以前揭情詞置辯。是本件之爭
    點乃在於：(一)、原告所受系爭傷害是否因為被告侵權行為所
    致？(二)、原告得請求被告賠償之範圍為何？(三)、原告就此損
    害之發生是否與有過失？茲論述如下：
(一)、原告所受傷害確為被告侵權行為所致：
(1)、本件原告主張被告肇生之系爭事故致其受有系爭傷害，雖為
    被告堅決否認，惟查：被告於本院97年度婚字第185 號離婚
    事件中於97年6 月3 日下午3 時20分進行之調解程序曾為如
    下陳述：「當初他（即本件原告）的手受傷，並不是我故意
    讓他受傷，因為我帶女兒回家，因為我小孩是娘家在帶，我
    假日帶她上來，他兩三天都在陪詹育婷，然後後來我就很生
    氣說連小孩子回來2 、3 天陪她你都不願意，你都待在詹育
    婷那邊，你不願意待在家裡陪小孩的話，那你也搬出去好了
    ，我回到家不想看到你，結果我回到家看到他在家裡，我很
    生氣，我就跟他吵了一架，我就拿桌上的東西，拿來我就往
    他身上丟，我沒有注意到玻璃破掉，我就很生氣，我打了他
    一下，他打了我三下，結果我就拿玻璃破掉的杯子砸他。‧
    ‧‧」等語，核與被告於本院97年度家調字第181 號97年3
    月6 日調解程序中陳述：「（法官問：杯子本來是沒破的，
    搶杯子的時候，手受傷我也沒看到他手流血，是後來我走出
    後來破掉割到的？本件被告答：我檢起來的時候，那個杯子
    看起來是好好的，因為那個，是缺一角，‧‧‧是事後我回
    到家11點多，才發現杯子有缺一小角，我不知道，可是他在
    房間之後在客廳坐下，他才跟我講說我手流血了，然後手受
    傷了，然後我感覺他騙我，我根本就不相信，然後後來他走
    出來的時候，才看到他手在流血，然後他叫我打電話報警，
    不是，打電話叫我給那個119 叫救護車，‧‧‧而且當初我
    並不是因為我故意要去傷害他。」（參見本院卷宗一第213
    頁反面）等語相符。再徵諸本院於98年8 月19日當庭勘驗原
    告傷口結果，傷口部分在左手手肘，最接近手腕關節處為4
    公分，距離手腕關節最遠為10公分，總長8.5 公分，為一斜
    線傷口（傷口方向如本院卷宗二第96頁照片所示），及原告
    陳述：「‧‧‧被告回來後情緒失控的說為何我沒有走，他
    要幫我搬，我進房後被告跟著我進門，被告把門推開，被告
    衝出去，被告手上拿著東西要打我，我用手檔，我發現我手
    在流血。」（參見本院卷宗二第81頁反面），顯然系爭事故
    發生當時是因被告手上執有破碎之馬克杯，原告面向被告站
    立，而以被告慣用右手之施力以觀，若被告欲砍殺原告，其
    施力方向應為自右上左下方向順勢而下，然原告所受系爭傷
    勢為左上右下，故以系爭傷勢研判，系爭事故發生過程應以
    被告抗辯「原告以為我要丟他，所以原告跑過來搶杯子，在
    搶下杯子瞬間，順勢劃過手腕，所以才會形成現在受傷傷口
    的方向」等語較為可採。然依據前述系爭傷害發生之過程而
    言，被告應可預見其手執馬克杯並以之威脅原告之危險行為
    ，將有可能造成原告之驚恐而產生傷害，故被告就系爭事故
    之發生確有過失無誤，被告自應就原告所受系爭傷害負擔侵
    權行為損害賠償責任。
(二)、原告得請求被告賠償之範圍為如下：
(1)、按「因故意或過失，不法侵害他人之權利者，負損害賠償責
    任。」、「不法侵害他人之身體或健康者，對於被害人因此
    喪失或減少勞動能力，或增加生活上之需要時，應負損害賠
    償責任。」、「不法侵害他人之身體、健康、名譽、自由、
    信用、隱私、貞操，或不法侵害其他人格法益而情節重大者
    ，被害人雖非財產上之損害，亦得請求賠償相當之金額。」
    民法第184 條第1 項前段、第193 條第1 項、第195 條第1
    項分別定有明文。被告對於原告既應負侵權行為責任，其對
    於原告因被告所致之系爭傷害，自應負損害賠償責任。茲就
    原告得請求被告賠償之金額分敘如下：
、醫療費用：原告主張伊因本件所受傷害，而支出醫療費用共
     計14,638 元，業據提出敏盛醫院醫療收費單據11紙、賢明
    中醫診所醫療費用收據各1 紙為證（見本院97年度桃簡調字
    第105 號卷宗第33頁），核無不合，自應准許。
、原告主張其因系爭傷害6 個月無法工作，以其每月薪資35,0
    00元計算，其受有薪資損害為210,000 元，並提出薪資轉帳
    資料1 紙為證（見本院上開卷宗第54頁），本院審酌原告所
    受之傷勢，以及台大醫院98年1 月5 日校附醫秘字第097000
    2218號鑑定函所載「‧‧‧個案經於96年6 月22日在敏盛醫
    院接受肌肉、神經與血管修復手術後，持續修養與接受復健
    治療至96年12月等情‧‧‧。」（參見本院卷宗一第175 頁
    ）足認原告主張其因系爭傷害致不能工作期間確為6 個月無
    誤。然被告抗辯發生系爭事故當時原告應任職於科堡公司，
    惟依本院向科堡公司函查結果，科堡公司現已更名為鈺洵有
    限公司，而依該公司98年9 月7 日鈺洵字第980907號函所示
    ，原告因個人因素於96年4 月30日即未在該公司任職，而系
    爭事故發生於同年6 月21日，故原告自不得主張以科堡公司
    當時給付之薪資為計算不能工作之損失基準。再參酌原告所
    提出之勞工保險被保險人投保資料表所示，96年5 月18日起
    原告受僱公司為牧昌公司，然因牧昌公司業已解散，故無法
    探知原告任職當時之薪資，依據牧昌公司當時向勞工保險局
    陳報之投保薪資為30,300元，此有勞工保險被保險人投保資
    料表（明細）1 份在卷足考（參見本院卷宗二第117 頁）故
    本院認以每月30,300元計算原告受傷當時之每月薪資，應屬
    公允。則原告因系爭傷害所受不能工作之損失應為181,800
    元（30,300×6 ＝181,800 ）。
、又原告為68年5 月25日生，於系爭事故發生之96年6月21日
    至勞動基準法第54條規定強制退休年齡65歲止，應有37年之
    工作期間，原告因系爭傷害經台大醫院進行喪失勞動能力之
    鑑定後，台大醫院以前述函覆本院：「‧‧‧經工作能力評
    估發現，個案現為28歲男性，慣用手為右手，受傷前左右手
    正常且力量相當；目前左手臂傷疤周圍有壓痛感，持續性動
    作可能引發左手第四指與第五指酸麻僵硬等症狀，需有間斷
    休息方可緩解不適症狀，左手手腕關節的活動度正常，手部
    材質判斷觸覺與兩點分辨感覺正常，手部操作與精細動作執
    行功能良好，但左手第四與第五指屈區力量較右手差，左手
    抓握力量降低、僅達29.6公斤重，與右手抓握力量46.3公斤
    重之間有明顯差異，負重能力因手部疼痛症狀產生而受限制
    、僅可達20公斤，無法勝任常規需協助搬運8 公斤至30公斤
    物品的原工作內容。經左上肢神經傳導與肌電圖檢查發現，
    在左手肘處執行電刺激產生的神經傳導電波震幅明顯降低，
    受檢肌肉的肌電圖檢查呈現一些多向性巨型波、且在全力施
    力時波形震幅略降低，合乎左手前臂尺神經因外傷受損的狀
    況。個案左手前臂受傷，經修復手術、復健治療至目前約歷
    經1 年3 個月的時間，已大致達到穩定狀態，神經電學檢查
    顯示神經受損而部分復原的證據。由於神經受損後一般需持
    續追蹤約2 年方能較確定永久失能情況，因此建議6 個月後
    再次進行神經傳導與肌電圖檢查，比較是否有進步，以釐清
    是否造成永久性傷害之疑義；不過，經評估推論本案已大致
    穩定，預期個案繼續復健仍只能部分回復受傷前生理機能。
    目前個案因本次傷害產生負重能力減損比例約達33﹪，以美
    國加州工作能力評估準則判定，工作能力損失相對原工作內
    容約為20﹪，障害導致整體機能損失約12﹪。以美國醫學會
    永久障害評估指引第五版做參考來評估，個案因本次傷害產
    生左手抓握力量減損至29.6公斤重，經比較該指引中記載同
    年齡層男性非慣用手平均抓握力量46.2公斤重（與個案右手
    抓握力量46.3公斤重相似）後，得知抓握力量減損比例約為
    36﹪，相當於上肢機能損失為20﹪，以整體機能損失而言也
    是約相當於12﹪。經調整個案原工作類型、與所屬職業類別
    等因素、以及達殘廢失能的年齡因素後，綜合評估個案之勞
    動能力減損約為12﹪。」（參見本院卷宗一第176 、177 頁
    ）等文，堪信原告確因系爭傷害受有永久喪失勞動能力達12
    ﹪之情，原告請求被告給付喪失勞動能力之損害賠償，即屬
    有據。又按「被害人因身體健康被侵害而喪失勞動能力所受
    之損害，其金額應就被害人受侵害前之身體健康狀態、教育
    程度、專門技能、社會經驗等方面酌定之，不能以一時一地
    之工作收入為準。」最高法院63年台上字第1394號判例可資
    參照。被告雖抗辯，原告於6 月21日受傷前已自科堡公司離
    職，亦未做滿試用期，其能力無法勝任該項工作至明，自不
    得以該項工作之薪資作為薪資損害及勞動能力損失計算之標
    準，惟原告於受傷斯時應任職於牧昌公司，且每月投保薪資
    約為30 300元等情，皆如前所述，顯見原告如未受有系爭傷
    害，應能尋得相類似薪資給付之工作。惟原告受傷後，現改
    任職於鑫聯網公司，每月月薪僅為25,000元至26,000元，此
    有鑫聯網公司98年9 月8 日鑫字第0190號函在卷足憑（參見
    本院卷宗二第113 頁），原告應確實受有勞動能力減損之損
    害，而本院以其受傷時之投保薪資作為計算喪失勞動能力之
    基準，堪認公允，故被告所辯，顯不足採。原告為68年5 月
    25日生，於系爭事故發生之96年6 月21日至勞動基準法第54
    條規定強制退休年齡65歲止，應有37年之工作期間，又原告
    於系爭事故發生時任職於牧昌公司公司，每月投保薪資為30
    ,300元。因原告請求被告一次給付，應扣除其中間利息，則
    依月別5/12% 複式霍夫曼計算法（第一個月不扣除中間利息
    ），原告得一次請求喪失勞動能力之損害金額應為928,253
    元【其計算式為：[30300×12×21.00000000 ×12﹪≒9282
    53，小數點以下四捨五入】，是原告關於喪失勞動能力之損
    害所得請求之數額928,253 元，應予准許。
、精神慰撫金部分：按慰藉金之賠償須以人格權遭遇侵害，使
    精神上受有痛苦為必要，其核給之標準固與財產上損害之計
    算不同，然非不可斟酌雙方身分資力與加害程度，及其他各
    種情形核定相當之數額（最高法院51年度台上字第223 號判
    例參照）。又按，非財產上損害之慰撫金數額，究竟若干為
    適當，應斟酌兩造身分、地位、經濟狀況、加害程度及其他
    各種情形，俾為審判之依據（最高法院86年度台上字第511
    號、第3537號判決意旨參照），本院審酌被告所肇生之系爭
    傷害致原告身心受創，且造成原告手部神經永久性之傷害，
    原告所受精神痛苦，不言可喻。又原告於復興工商專業學校
    ，系爭事故發生時任職於牧昌公司，每月所得約為3 萬餘元
    ；被告則任職於友達光電股份有限公司，每月收入為27,000
    元，名下有土地及房屋，存款10幾萬元等情，為兩造所不爭
    執，且有本院97年度婚字第185 號判決認定在案，堪信為真
    實。本院審酌原告兩造之身分、地位、經濟能力，原告受傷
    程度及所感受之精神上痛苦、被告之過失程度等一切情狀，
    認原告請求被告賠償慰撫金25萬元，尚屬公允，應予准許。
(五)、前開金額合計之結果，原告得請求被告賠償之金額應為1,37
    4,691 元（計算式如下：14,638＋181,800 ＋928,253 ＋25
    0,000 ＝1,374,691 元）。
(六)、按損害之發生或擴大，被害人與有過失者，法院得減輕賠償
    金額，或免除之。民法第217 條第1 項定有明文。本件原告
    雖因被告之傷害行為而受有前開傷害，惟依據本院97年度婚
    字第185 號民事判決所載：經勘驗本件被告提出兩造之對話
    錄音光碟內容結果，整個錄音內容之全部語意，可知本件原
    告因被告發現原告手機有訴外人李美慧傳來的簡訊，因而對
    被告表示李美慧如果不承認她有與原告發生性行為之事，不
    是很可笑，原告更只向被告否認與其李美慧發生性行為沒帶
    保險套之事，但對於被告稱李美慧承認與原告發生性行為之
    事，最後不僅沒有否認，並表示伊除了跟李美慧在兩造家中
    發生性行為那次外，雙方就沒有再發生性行為，原告另承認
    拿了李美慧已經洗乾淨的內褲及伊與李美慧之親密照片遭被
    告發現之事，並告知李美慧之男友也曾察覺原告與李美慧似
    有曖昧，但李美慧把其男友唬的一愣一愣，最後李美慧男友
    與李美慧分手時，還向李美慧勸告不要找已婚的對象。是依
    兩造上開對話內容，顯示原告對於被告的問話，並非全然順
    著被告的語句回答，原告亦有否認、避重就輕或反駁之處，
    更自行跟被告說到李美慧與她的男朋友間之事情，足見原告
    對於被告的問話亦有自己的思考及反應，顯非受到被告問話
    之強迫而順應回話。是依兩造上開對話內容，堪認被告確實
    曾在兩造家中與李美慧發生1 次性行為。以兩造間之夫妻關
    係，原告罔顧被告配偶之尊嚴，竟猶然做出此種不倫行徑，
    因而致使被告在談論此事實精神狀態不穩定，故原告就系爭
    事故之發生與損害之過大，確屬與有過失。本院復審酌原告
    之行徑，認其所應負擔之過失比例應以百分之60為當，則原
    告得請求被告賠償之金額應核減為549,876 元（元以下四捨
    五入）。至被告抗辯原告因有投保致受有保險利益應予扣除
    部分，經本院分別向新光人壽保險公司、臺灣人壽保險公司
    查詢結果，原告投保之險種皆為人壽保險及醫療保險附加意
    外險附約（參見本院卷宗二第50、66頁），因無代位權取得
    之適用，且為原告以自身之花費所為投保，自無由扣除，原
    告亦無不當得力可言，故被告此部分抗辯，顯無理由。
五、綜上，原告本於侵權行為之法律關係，請求被告給付549,87
    6 元及自起訴狀繕本送達翌日之97年3 月12日起至清償日止
    ，按週年利率5%計算之利息，為有理由，應予准許。超過上
    開應准許部分之請求，則屬無據，應予駁回。
六、兩造均陳明願供擔保聲請宣告假執行及免為假執行，經核原
    告勝訴部分並無不合，爰分別酌訂如主文所示之相當金額擔
    保；另原告敗訴部分之假執行聲請，則因訴之駁回而失所依
    附，應併予駁回。
七、結論：原告之訴為一部有理由，一部無理由，依民事訴訟法
    第79條、第390條第2項、第392條第2項，判決如主文。
中    華    民    國    98    年    11    月    12    日
                  民事第三庭    法  官  陳清怡
以上正本係照原本作成。
如對本判決上訴，須於判決送達後20日內向本院（地址：桃園縣
桃園市○○路120 號）提出上訴狀。
中    華    民    國    98    年    11    月    13    日
                                書記官  劉璟佳

司法院資訊處製作；財團法人民間司法改革基金會備份。
